【裁判字號】    95,台抗,40
【裁判日期】    950119
【裁判案由】    聲請假執行強制執行聲明異議
【裁判全文】
最高法院民事裁定                九十五年度台抗字第四○號
    再 抗告 人  甲○○
                丙○○
    共同代理人  張仁龍律師
上列再抗告人因與相對人乙○○間聲請假執行強制執行聲明異議
事件，對於中華民國九十四年十月二十四日台灣高等法院裁定（
九十四年度抗字第一四五六號），提起再抗告，本院裁定如下：
    主  文
原裁定關於駁回再抗告人丙○○之抗告，暨該抗告費用部分廢棄
，應由台灣高等法院更為裁定。
再抗告人甲○○之再抗告駁回。
再抗告程序費用，關於駁回部分，由再抗告人甲○○負擔。
    理  由
本件相對人前據台灣台北地方法院（下稱台北地院）九十一年度
北重訴字第三號請求給付票款等事件宣告假執行之民事判決為執
行名義，聲請台北地院以九十二年度執字第三一三二七號強制執
行事件，對再抗告人實施假執行之強制執行程序。再抗告人執台
北地院上開判決業經原法院以九十二年度重上字第五○五號判決
廢棄，按民事訴訟法第三百九十五條第一項規定，假執行之宣告
失其效力為由，依強制執行法第十二條向台北地院聲明異議。台
北地院駁回其異議之聲明，再抗告人對該裁定，向原法院提起抗
告，原法院以台北地院判決命再抗告人甲○○給付及假執行之宣
告，並未經原法院判決廢棄，而相對人就再抗告人丙○○之執行
，則已終結，執行程序無從撤銷為由，駁回再抗告人之抗告，再
抗告人不服原法院裁定，提起再抗告。
關於廢棄部分（即丙○○之再抗告部分）：按第三人依強制執行
法第一百十九條第一項規定聲明異議者，執行法院應通知債權人
；債權人對於第三人之聲明異議認為不實時，得於收受前項通知
後十日內向管轄法院提起訴訟，並應向執行法院為起訴之證明及
將訴訟告知債務人；債權人未於前項規定期間內為起訴之證明者
，執行法院得依第三人之聲請，撤銷所發執行命令，為強制執行
法第一百二十條第一項至第三項所明定。由是可知，就債務人對
於第三人之債權為執行，經該第三人聲明異議，縱債權人未對該
第三人起訴，其執行程序並不當然終結，尚須由執行法院依第三
人之聲請，撤銷所發執行命令，始能謂為終結。原法院以相對人
雖曾聲請對丙○○於第三人台灣土地銀行股份有限公司南投分公
司之存款債權實施強制執行，惟經囑託台灣南投地方法院執行結
果，據覆稱債權人未對該第三人之異議起訴。又聲請執行丙○○
在第三人東錦企業股份有限公司之股份，據該公司陳稱丙○○對
其無股份存在，並具狀聲明異議，相對人經執行法院通知後，亦
未對該第三人起訴等由，認此部分之執行程序業已終結，自屬可
議。次按假執行之宣告，因就本案或該宣告有廢棄或變更之判決
，自該判決宣示時起，於其廢棄或變更之範圍內，失其效力，民
事訴訟法第三百九十五條第一項定有明文。查上開台北地院判決
係判命再抗告人應「連帶」給付相對人新台幣（下同）一千二百
萬元，及自民國九十年六月九日起至清償日止，按年息百分之五
計算之利息，而原法院則將台北地院命再抗告人「連帶給付」部
分予以廢棄，駁回相對人該部分之訴，並駁回再抗告人其餘上訴
，亦即諭知將台北地院判決命再抗告人給付「逾再抗告人甲○○
應給付相對人上開本息。再抗告人丙○○應於相對人對甲○○執
行無效果時，給付相對人上述金額」部分，及該部分假執行之宣
告暨訴訟費用之裁判廢棄。原法院上開判決，關於丙○○部分，
既將台北地院判命應「連帶」給付部分廢棄，改為附以「相對人
對甲○○執行無效果時」之停止條件，依上揭說明，此部分本案
及假執行之宣告，已有所變更，相對人就丙○○之強制執行，於
該條件成就前，即乏依據。乃原法院未調查審認相對人聲請對甲
○○為強制執行之情形如何？究否能受足額之清償？遽以前揭情
詞，謂執行程序已終結，無從撤銷云云，因而維持台北地院裁定
，駁回丙○○之抗告，於法尚有違誤。丙○○再抗告意旨，指摘
此部分原裁定為不當，非無理由，自應予廢棄，發回原法院更為
裁定。
關於駁回部分（即甲○○再抗告部分）：依上揭說明，原法院判
決既僅將台北地院判決關於命再抗告人「連帶給付」部分予以廢
棄，就其命甲○○給付及假執行之宣告部分，並無廢棄或變更情
形，則原法院認相對人就甲○○之強制執行仍屬有據，甲○○聲
請撤銷此部分強制執行程序，為無理由，於法並無不合。甲○○
再抗告意旨，執原法院前開判決已將台北地院判決及假執行之宣
告廢棄云云，指摘此部分原裁定不當，求予廢棄，自難認為有理
由。
據上論結，本件再抗告一部為有理由，一部為無理由。依強制執
行法第三十條之一，民事訴訟法第四百九十五條之一第二項、第
四百八十一條、第四百七十七條第一項、第四百七十八條第二項
、第四百四十九條第一項、第九十五條、第七十八條，裁定如主
文。
中    華    民    國  九十五  年    一    月   十九   日
                      最高法院民事第二庭
                          審判長法官  蕭  亨  國
                                法官  陳  淑  敏
                                法官  葉  勝  利
                                法官  陳  碧  玉
                                法官  王  仁  貴
      本件正本證明與原本無異
                                      書  記  官
中    華    民    國  九十五  年    一    月  二十七  日
                                                      Ｑ


司法院資訊處製作；財團法人民間司法改革基金會備份。
